最高法院刑事判決　　　　　　　　　　111年度台上字第2315號
上　訴　人　李語軒





上列上訴人因強盜案件，不服臺灣高等法院臺南分院中華民國11
0年11月30日第二審判決（109年度上訴字第1546、1547號，起訴
案號：臺灣臺南地方檢察署108年度營少連偵字第4號，108 年度
營偵字第674號），提起上訴，本院判決如下：
    主  文
上訴駁回。
    理  由
一、按刑事訴訟法第377 條規定，上訴於第三審法院，非以判決
    違背法令為理由，不得為之。是提起第三審上訴，應以原判
    決違背法令為理由，係屬法定要件。如果上訴理由書狀並未
    依據卷內訴訟資料，具體指摘原判決不適用何種法則或如何
    適用不當，或所指摘原判決違法情事，顯與法律規定得為第
    三審上訴理由之違法情形，不相適合時，均應認其上訴為違
    背法律上之程式，予以駁回。
二、本件原審審理結果，認定上訴人甲○○有其事實欄二所載結
    夥強盜、違法由自動付款設備取財犯行明確，因而撤銷第一
    審該部分科刑之判決，改判依想像競合犯，從一重論處上訴
    人犯結夥強盜罪刑，已載敘其調查取捨證據之結果及憑以認
    定犯罪事實之心證理由，就上訴人否認犯行之辯詞認非可採
    ，亦依調查所得證據予以論述，有卷存資料可資覆按。
三、上訴意旨略以：依中華郵政股份有限公司臺南郵局民國 110
    年9 月28日函覆交易明細資料及被害人乙○○於第一審之證
    詞，被害人明確知悉帳戶內存款金額，並同意還款新臺幣（
    下同）5000元，足認被害人同意提供密碼委託提款，無不能
    抗拒情形，與加重強盜罪要件不合，且少年歐○宏（與下載
    林○憲、林○、陳○宏均姓名年籍詳卷）等人，經少年法庭
    審理結果認犯刑法恐嚇取財罪，並付保護管束，原判決對上
    揭有利上訴人之證據，未加說明不予採納之理由，有判決不
    適用法則及理由不備之違法。
四、犯罪事實之認定、證據之取捨及證明力之判斷，俱屬事實審
    法院之職權，此項職權之行使，倘不違背客觀存在之經驗法
    則或論理法則，即不違法，觀諸刑事訴訟法第155 條第1 項
    規定甚明，自無許當事人任憑主觀妄指為違法，而資為合法
    之第三審上訴理由。又行為人意圖為自己不法之所有，施強
    暴、脅迫至使不能抗拒，而取他人之物或使其交付財物，即
    該當刑法強盜罪之構成要件。所謂「不能抗拒」，係指行為
    人所為之強暴、脅迫等不法行為，就當時之具體事實，予以
    客觀之判斷，足使被害人身體上或精神上達於不能或顯難抗
    拒之程度而言。至強暴、脅迫手段，祇須壓抑被害人之抗拒
    ，足以喪失其意思自由為已足，被害人實際有無抗拒行為，
    於強盜罪之成立，不生影響。
    原判決認定上訴人上開犯行，係綜合上訴人部分供述、同案
    被告李貫綸（業經判處罪刑確定）相關供證、證人即被害人
    乙○○、證人林○憲、林○、陳○宏、胡令諺不利於上訴人
    之證詞、相關診斷證明書、郵局存摺影本、統一超商監視器
    畫面照片，酌以所列其餘證據資料及案內其他證據調查之結
    果而為論斷，就上訴人夥同李貫綸、少年林○憲、林○、歐
    ○宏等多人於所載時地，先以言語恫嚇，並分別持安全帽、
    徒手毆打乙○○2 次，期間並強搜其身取得皮包（內有提款
    卡等物），致乙○○頭、臉、身體四肢多處骨折、受傷，已
    達不能抗拒之程度，旋利用乙○○不能抗拒之際，迫使其告
    知提款卡密碼，指示少年林○憲持以提領款項朋分花用，所
    為如何該當結夥強盜、非法由自動付款設備取財罪構成要件
    ，復依調查所得說明乙○○因遭上訴人與其他同案被告、少
    年多人接續輪番對其恐嚇、暴力攻擊成傷後，因擔心再次遭
    受毆打，始被迫告知提款卡密碼，基此客觀事實表現，足以
    壓制乙○○抗拒之意思自由，已達不能抗拒之程度，上訴人
    主觀上係基於強盜犯意而為等情之理由綦詳，另本於證據取
    捨之職權行使，對於林○憲於第一審改稱在地上撿到被害人
    皮包，林○所稱係被害人自己從口袋拿出皮包等說詞，何以
    不足為上訴人有利之認定，上訴人所稱發現被害人填寫不實
    身分資料，認遭詐騙而毆打被害人，無強盜之故意等旨辯詞
    ，如何無足採信，悉依調查所得之證據，於理由內論駁明白
    。凡此，概屬原審採證認事職權之合法行使，核其論斷說明
    ，衡諸經驗及論理等證據法則皆無違背，自不容任意指為違
    法。又㈠原判決就相關事證詳加調查論列，已記明乙○○不
    利於上訴人之證言，參酌卷內其他證據佐證不虛，適足證明
    上訴人有結夥強盜、非法由自動付款設備取財犯行之論證，
    縱未同時說明乙○○其餘所稱有說現在沒錢，戶頭裡面有 1
    萬元，先還5000元等與判決本旨不生影響之相異供述如何不
    可採，乃事實審法院本於判斷之職權，而為證據取捨之當然
    結果，無礙於判決本旨之判斷，與所指理由欠備之違法情形
    有間。㈡我國刑事訴訟法係採實質真實發現主義，審理事實
    之法院應自行調查證據，本於調查所得，獨立為心證之判斷
    認定事實，不受他案事實判斷之拘束。少年歐○宏等人縱於
    所犯其他少年事件中，依所犯情節，未論以相同本案之罪名
    ，不影響原審經合法調查後，依憑所載證據而為上訴人係與
    李貫綸、少年歐○宏等人結夥強盜之犯罪事實之認定。上訴
    意旨引據經少年法庭裁處之他案，指摘原判決違法，非適法
    之第三審上訴理由。
五、其餘上訴意旨，無非係對於原判決已說明論駁之事項及原審
    取捨證據與判斷證明力之職權行使，徒以自己說詞，任意指
    為違法，且重為事實之爭執，難謂已符合首揭法定上訴要件
    ，應認其之上訴為不合法律上之程式，予以駁回。
據上論結，應依刑事訴訟法第395條前段，判決如主文。
中    華    民    國   111    年    5     月    11    日
                  刑事第七庭審判長法  官  段  景  榕  
                                  法  官  沈  揚  仁  
                                  法  官  宋  松  璟  
                                  法  官  林  海  祥  
                                  法  官  汪  梅  芬  
本件正本證明與原本無異
                                  書記官
中    華    民    國   111    年    5     月    12    日